臺灣高等法院臺中分院刑事裁定　　　　　　　　　　九十三年度聲再字第二六二號
　　再審聲請人
　　即受判決人　甲○○
右列聲請人因違反槍砲彈藥刀械管制條例案件，對於本院九十年度上訴字第一六二二
號中華民國九十年十月十七日所為所為確定判決（臺灣彰化地方法院九十年度訴字第
三三三號，中華民國九十年六月二十九日第一審判決），聲請再審，本院裁定如左：
      主  文
再審之聲請駁回。
      理  由
一、聲請意旨略以：
  (一)按「有罪判決確定後，有左列情形之一者，為受判決人之利益，得聲請再審：六
    、因發見確實之新證據，足認受有罪判決之人應受無罪、免訴、免刑或輕於原判
    決所認罪名之判決者。」刑事訴訟法第四百二十條第一項第六款定有明文。次按
    「刑事訴訟法第四百十三條第一項規定，有罪之判決確定後，有左列情形之一者
    ，為受判決人之利益得聲請再審云者，係謂具有該條所列各款情形之一時，必須
    於有罪判決確定後，始得提起再審，並非謂各該款之情形必須成立於判決確定之
    後，故其第六款所謂發見確實之新證據，亦並非必須於判決確定後發見者為限，
    茍在事實審法院判決前不能提出主張有利之證據，而於第二審判決後第三審上訴
    前或上訴中發見者，仍得於判決確定後，以發見確實新證據之原因，聲請再審，
    否則該項有利之證據既無在一、二兩審提出之機會，而於第三審上訴中又不許為
    新證據之提出，坐令該項有利之證據始終不能利用，揆諸立法本旨，當非如是。
    至該款所謂發見確實之新證據，須顯然足為受判決人有利之判決，不須經過調查
    程序，固經本院著有明例，惟所謂顯然足為受判決人有利之判決，不須經過調查
    者，係指就證據本身之形式上觀察，無顯然之瑕疪，可以認為足以動搖原確定判
    決者而言，至該證據究竟是否確實，能否准為再審開始之裁定，仍應予以相當之
    調查，而其實質的證據力如何，能否為受判決人有利之判決，則有待於再審開始
    後之調查判斷，徵諸同法第四百二十九條法院於開始再審之裁定確定後，應依其
    審級之通常程序而為審判之規定，亦可瞭然無疑，否則縱有新證據之提出，亦絕
    無開始再審之機會，而再審一經開始，受判決人必可受有利之判決，尤與再審程
    序係為救濟事實錯誤之旨，大相背謬。」（最高法院三十二年抗字第一一三號判
    例可資參照）。
  (二)本件聲請人因違反槍砲彈藥刀械管制條例，經臺灣彰化地方法院以九十年度訴字
    第三三三號判決處有期徒刑參年，併科罰金新台幣貳拾萬元，嗣聲請人上訴至鈞
    院（九十年度上訴字第一六二二號），亦遭上訴駁回，聲請人不服再上訴至最高
    法院（九十三年度台上字第四四六五號），又遭上訴駁回確定在案。惟上述判決
    ，其理由欄內均以扣案槍枝管制編號0000000000號之貝瑞塔九二手槍
    一把，係仿BERETTA廠半自動手槍製造之金屬玩具手槍更換土造金屬槍管改造而
    成，機械性能良好，可擊發適用子彈，認具殺傷力，而認聲請人係犯槍砲彈藥刀
    械管制條例第十一條第四項之未經許可寄藏改造手槍罪。惟查：
    1.本件聲請人於民國八十九年五月二十四日之偵查筆錄中，檢察官問：「今日為
      何要拿該槍械，拿來作何用途？」，聲請人答：「是我一位綽號小馬的人問看
      是否能修理。」顯見聲請人所持之改造槍枝，實係一把已故障、不堪使用之改
      造手槍，根本不可能如鑑定報告所述具殺傷力，原審就此有利於被告之證據漏
      未審酌又不採納，亦未敘明理由，即難謂非判決不備理由之違法。
    2.聲請人持有之槍枝被查獲時尚未成型，並無殺傷力，嗣經警方加以組合起來，
      始具殺傷力，由此可見被查獲之槍枝係因警方之加工始產生殺傷力，如警方未
      加工，則根本不具殺傷力，故本案應有傳訊警方查明其如何加工該槍枝之必要
      。聲請人於原二審提出之上訴理由狀內請求傳訊處理之警員，原二審卻未加以
      傳訊，顯有應於審判期日調查之證據而未予調查之違法。
    3.嗣聲請人於一審判決後，與朋友閒聊時，赫然發現劉鎮尚與湯亮裕（將槍枝委
      託聲請人處理之人）係舊識，且其亦知悉湯亮裕執有二把玩具故障槍枝，並願
      提出陳述書證明（證物二），就此證人之證詞，就證據本身之形式上觀察，顯
      足以勳搖原確定判決，足認聲請人應受無罪之判決，則證人劉鎮南之證詞應屬
      確實之新證據。
  (三)為此，依刑事訴訟法第四百二十條第一項第六款規定具狀聲請再審。
二、按刑事訴訟法第四百二十條第一項第六款所謂發現確實之新證據，係指該證據於
    事實審法院判決前已經存在，為法院、當事人所不知，不及調查斟酌，至其後始
    行發現，且就證據本身形式上觀察，固不以絕對不須經過調查程序為條件，但必
    須顯然可認為足以動搖原有罪確定判決，而為受判決人無罪、免訴、免刑或輕於
    原判決所認罪名之判決者為限。故受理聲請再審之最後事實審法院，應就聲請再
    審理由之所謂「新證據」，是否具備事實審判決前已經存在，為法院、當事人所
    不知，事後方行發現之「嶄新性」，及顯然可認足以動搖原有罪確定判決，應為
    無罪、免訴、免刑或輕於原判決罪名之「顯然性」二要件，加以審查，為判斷應
    否准予開始再審之準據。最高法院著有八十五年度台抗字第三○八號裁判可資參
    照。
三、經查，聲請人所提出再審理由(二)１及２之證據，於事實審法院判決前已經存在，
    並經原確定判決所加以審酌，且已於原確定判決理由欄第一大點敘述其理由甚詳
    ，則此部分並無聲請人聲請再審意旨所稱有「確實之新證據」之情形。又聲請人
    所提出再審理由(二)３之證據，係證人劉鎮南於判決確定後始於九十三年十一月十
    日以書面陳述見聞事實之文書，該文書不能謂為新證據；縱能認為新證據，惟扣
    案手槍確具有殺傷力，已於原確定判決理由欄第一大點敘述其理由甚詳，故該文
    書之內容亦難據為聲請人有利之認定，並不足以動搖原確定判決。綜上所述，本
    件聲請人以前開原因聲請再審，非有理由，應予駁回。
四、據上論斷，爰依刑事訴訟法第四百三十四條第一項裁定如主文。
中      華      民      國    九十三    年     十一     月    二十五    日
                                   臺灣高等法院臺中分院刑事第七庭
                                         審判長法  官  林  榮  龍
                                               法  官  林  宜  民
                                               法  官  許  秀  芬
右正本證明與原本無異。
如不服本裁定，應於裁定送達後五日內向本院提出抗告狀。
                                               書記官  金  珍  華
中     華     民     國     九十三     年     十一     月    二十六     日
                                                                        Ｆ
